【裁判字號】    90,台上,1105
【裁判日期】    900301
【裁判案由】    違反槍砲彈藥刀械管制條例
【裁判全文】
最高法院刑事判決                                九十年度台上字第一一○五號
    上  訴  人  甲○○
    選任辯護人  郁旭華律師
右上訴人因違反槍砲彈藥刀械管制條例案件，不服台灣高等法院台南分院中華民國八
十七年十二月十七日第二審判決（八十七年度上訴字第一四四八號，起訴案號：台灣
台南地方法院檢察署八十七年度偵字第三三六一號），提起上訴，本院判決如左：
    主  文
原判決撤銷，發回台灣高等法院台南分院。
    理  由
本件原判決認定上訴人甲○○未經許可，於民國八十五年二月間在台南市○○路文現
檳榔攤內以新台幣（下同）三萬元之代價向薛俊吉（另案偵查中）購得具有殺傷力之
改造玩具手槍一枝（含彈匣一個）及供上開手槍使用具有殺傷力之改造子彈四顆，非
法持有之，並將之藏匿於台南市○○路四二四號前之花圃，嗣於八十七年三月六日二
十二時許，在上址為警查獲，並起出改造玩具手槍一枝（含彈匣一個）及改造子彈四
顆扣案等情。因而撤銷第一審不當之科刑判決，改判仍論處上訴人未經許可無故持有
可發射子彈具有殺傷力之改造玩具手槍罪刑，固非無見。
惟查(一)、槍砲彈藥刀械管制條例第十九條第一項固規定：犯該條例第七條、第八條、
第十條、第十一條、第十二條第一項至第三項、第十三條第一項至第三項之罪，經判
處有期徒刑者，應於刑之執行完畢或赦免後，令入勞動場所，強制工作，其期間為三
年。但保安處分係對受處分人將來之危險性所為身體、自由之拘束，以達教化與治療
之目的，為刑罰之補充規定。基於保障人權，此項法律之規定，應受比例原則之規範
，使保安處分之宣告與行為人所為行為之嚴重性、行為人所表現之危險性及對於行為
人未來行為之期待性相當。司法院大法官會議因而於八十七年十二月十八日著成釋字
第四七一號解釋，明示該條例第十九條第一項所定，不問對行為人有無預防矯治其社
會危險性之必要，一律宣付強制工作三年，限制其中不具社會危險性之受處分人身體
、自由部分，其所採措施與所欲達成預防矯治之目的及所需程度，不合憲法第二十三
條所定之比例原則，宣告自該解釋公布之日起不予適用，但就解釋全文觀之，復就同
條例第十九條第一項所列舉之罪釋示，凡在該條例修正公布後之犯罪，依個案情節審
查，若符合比例原則部分，固應適用該條例之規定宣告保安處分。至不符合之部分而
應宣付保安處分者，則仍由法院斟酌刑法第九十條第一項規定之要件，依職權為之。
則上訴人應否依該條例第十九條第一項之規定宣告保安處分，自應審酌上訴人行為之
嚴重性、上訴人所表現之危險性及對於上訴人未來行為之期待性是否符合憲法比例原
則之原因事實詳加說明，原審未予說明，遽為保安處分之宣告，自有理由不備之違法
。(二)、被告之自白，須非出於強暴、脅迫、利誘、詐欺、違法押或其他不正之方法
，且與事實相符者，始得採為證據，故審理事實之法院，遇有被告對於自白提出刑求
之抗辯時，應先於其他事實而為調查。原判決引用上訴人於警局之自白，認定上訴人
於八十五年二月間在台南市以三萬元代價向薛俊吉購得具有殺傷力之改造玩具手槍及
子彈等情。卷查上訴人於第一審已辯稱「（問你在警局所言有何意見？）是警員寫的
，叫我蓋手印，我在文賢派出所被警員打」、「我被打得受不了，整天不讓我吃，也
不讓我睡」、「直接逼問我有沒有槍」（見第一審卷第十二頁背面、第二十七頁背面
、第二十八頁）；於原審抗辯「筆錄是警方寫的，我沒有看到，我也沒有承認」（見
原審卷第三十一頁背面）。上訴人刑求之抗辯，是否屬實，原審未先於其他事實而為
調查，遽依警訊所供，採為論處罪刑之基礎，揆諸前揭說明，自屬違法。(三)、卷查上
訴人自八十四年二月十四日起即因另案入監服刑，至八十五年六月七日始假釋出獄，
有被告全國前案紀錄表及假釋證明書在卷可查（見原審卷第十頁、本院卷），原判決
事實認定上訴人於八十五年二月間在台南市○○路文現檳榔攤內向薛俊吉購買上揭改
造槍彈云云，與卷內資料不合，自屬採證違法。上訴意旨指摘原判決不當，非無理由
，應認原判決有發回更審之原因。
據上論結，應依刑事訴訟法第三百九十七條、第四百零一條，判決如主文。
中      華      民      國     九十     年      三      月      一      日
                              最高法院刑事第三庭
                                  審判長法官  陳  錫  奎
                                        法官  劉  敬  一
                                        法官  洪  清  江
                                        法官  李  伯  道
                                        法官  呂  丹  玉
      右正本證明與原本無異
                                              書  記  官
中      華      民      國     九十     年      三      月      七      日


司法院資訊處製作；財團法人民間司法改革基金會備份。
